臺灣苗栗地方法院民事裁定　　　　　　　　　　　　　　　九十三年度法字第一號
　　聲　請　人　林榮德
聲請人聲請變更財團法人林木先生文教基金會捐助章程，本院裁定如下：
    主      文
財團法人林木先生文教基金會捐助章程第六條及第八條，應予補充變更如附表修正條
文所示。
聲請人其餘聲請駁回。
聲請程序費用由聲請人負擔。
    理      由
一、本件聲請意旨略以：聲請人為財團法人林木先生文教基金會（以下簡稱系爭財團
    法人）之董事長，茲因目前兩岸經濟發達，董事經常兩岸往返，致時常無法參加
    董事會議，故董事開會決議，由原人數十三人改為七至二十一人組織董事會，又
    各董事因事業煩忙，無法身兼基金會副董事長，故董事開會決議由董事長帶領各
    董事，另系爭財團法人董事會係於民國九十三年三月二十二日為上開決議，捐助
    章程有新增第二次修訂日期之必要，為此聲請將系爭財團法人捐助章程第六條第
    一項「本會董事會由董事十三人組成。」予以修正為「本會董事會由七至二十一
    人組成。」，第八條「本會由董事互選董事長、副董事長各一人，綜理會務，董
    事長對外代表本會。董事長請假或因故不能行使職權時，由副董事長為代理之；
    副董事長請假或因故不能行使職權時，由董事長指派董事一人代理之；董事長未
    指定代理人者，由董事互推一人代理。」予以補充變更為「本會董事互選董事長
    一人，綜理會務，董事長對外代表本會。董事長請假或因故不能行使職權時，由
    董事長指派董事一人代理之；董事長未指定代理人者，由董事互推一人代理。」
    ，及第十五條增訂第二項「第二次修訂於民國九十三年三月二十二日」等語，並
    提出系爭財團法人董事會會議記錄及系爭財團法人捐助章程影本各一份為證。
二、按財團之捐助章程所定之組織不完全，或重要之管理方法不具備者，法院得依聲
　　請為必要之處分。又為維持財團之目的或保存其財產，法院得依聲請變更其組織
    。民法第六十二條、第六十三條分別規定甚明。故法院依聲請對財團法人為必要
    之處分，需該財團之損助章程所定之組織不完全，或重要之管理方法不具備；法
　　院依聲請變更財團之章程，則需為維持財團之目的或保存其財產之必要，始得為
　　之。而所謂財團之組織不完全，係指財團依捐助章程所設置之董事、監事之組織
  　成員不健全，董監事人數過多或缺額，致影響於財團目的事業之執行及會計事項
    之稽核而言。所謂重要之管理方法不具備，係指關於財團內部之職員之選舉、財
    產之用途、資金之存放、支出等關於財團財產之管理方法有欠缺。至於所謂為維
    持財團之目的，法院得依利害關係人之聲請變更其組織者乃係指增減董事、新設
    監事或精簡裁併財團內部組織以節省費用之謂。
三、經查，本件聲請人雖以因目前兩岸經濟發達，董事經常兩岸往返，致時常無法參
    加董事會議，故董事開會決議，由原人數十三人改為七至二十一人組織董事會為
    由，聲請將系爭財團法人捐助章程第六條第一項「本會董事會由董事十三人組成
    。」予以修正為「本會董事會由七至二十一人組成。」。惟查，財團法人為他律
    法人，依民法第六十二條後段規定，捐助章程所定之組織不完全或重要之管理方
    法不具備者，應由利害關係人聲請法院為必要之處分，不能由董事會、董事、信
    徒大會、會員代表大會等法人之內部機關逕行修正，如有此揭規定，均於法不合
    ，此有司法院七十一年六月一日（七一）院台廳一字第○三○九七號函、司法院
    七十一年七月二日（七一）院台廳一字第○三六○七號函可資參照，是系爭財團
    法人之董事會自無權逕自決議修改章程所定董事會之組成人數。又依內政部於八
    十八年十一月十日修正發布之內政業務財團法人監督準則第十條規定：「財團法
    人董事之名額，不得少於五人，除宗教財團法人不得超過三十一人外，均不得超
    過十九人，並須均為單數。」，聲請人前開聲請，亦明顯超過董事最高限額及董
    事不得為雙數之規定，並將致系爭財團法人董事會之組織成員人數，因前一屆董
    事會之恣意而任意變更，而害及系爭財團法人之正常運作。是聲請人前開聲請，
    自不應准許。惟本院審酌系爭財團法人因兩岸經濟之發展趨勢，致選聘董事不易
    ，為免影響系爭財團法人目的事業之執行，爰將系爭財團法人捐助章程第六條第
    一項「本會董事會由董事十三人組成。」予以補充變更為「本會董事會由董事十
    一人組成。」。
四、另聲請人以各董事因事業煩忙，無法身兼基金會副董事長為由，聲請將系爭財團
    法人捐助章程第八條「本會由董事互選董事長、副董事長各一人，綜理會務，董
    事長對外代表本會。董事長請假或因故不能行使職權時，由副董事長為代理之；
    副董事長請假或因故不能行使職權時，由董事長指派董事一人代理之；董事長未
    指定代理人者，由董事互推一人代理。」予以補充變更為「本會董事互選董事長
    一人，綜理會務，董事長對外代表本會。董事長請假或因故不能行使職權時，由
    董事長指派董事一人代理之；董事長未指定代理人者，由董事互推一人代理。」
    ，經核與前開規定，尚無不合，應予准許。
五、至聲請人聲請補充系爭財團法人捐助章程第十五條第二項「第二次修訂於民國九
    十三年三月二十二日」部分，既與前揭規定不合，且系爭財團法人董事會並無修
    改章程之權限，已如前述，則聲請人此部分之聲請，自難准許。
六、依非訟事件法第八條第一項前段，裁定如主文。
中　　　華　　　民　　　國　　九十三　　年　　　八　　　月　　二十六　　日
                                    民事庭法官  王萬金
右正本證明與原本無異。
如對本裁定抗告，請於本裁定送達後十日內向本院提出抗告狀並繳交抗告費壹仟元。
中　　　華　　　民　　　國　　九十三　　年　　　八　　　月　　二十六　　日
                                    法院書記官  白孝慈
附表：
┌─┬──────────────────┬─────────────────┐
│  │      修　　正　　條　　文          │     　   原    　條   　  文　   │
├─┼──────────────────┼─────────────────┤
│第│本會董事會由董事十一人組成。        │本會董事會由董事十三人組成。      │
│六│第一屆董事由原捐助人選聘之，第二屆以│第一屆董事由原捐助人選聘之，第二屆│
│條│後董事由前一屆董事會選聘之。        │以後董事由前一屆董事會選聘之。    │
│  │董事均為無給職。                    │董事均為無給職。                  │
├─┼──────────────────┼─────────────────┤
│第│本會董事互選董事長一人，綜理會務，董│本會董事互選董事長、副董事長各一人│
│八│事長對外代表本會。                  │，綜理會務，董事長對外代表本會。  │
│條│董事長請假或因故不能行使職權時，由董│董事長請假或因故不能行使職權時，由│
│  │事長指派董事一人代理之；董事長未指定│副董事長代理之；副董事長請假或因故│
│  │代理人者，由董事互推一人代理。      │不能行使職權時，由董事長指派董事一│
│  │                                    │人代理之；董事長未指定代理人者，由│
│  │                                    │董事互推一人代理。                │
│  │                                    │                                  │
└─┴──────────────────┴─────────────────┘
